臺灣臺南地方法院刑事裁定　　　　　　　95年度聲判字第31號
聲 請 人　丙○○
即告訴人
聲 請 人　 丁○○ 男　46.
即告訴人
上二人共　 顧定軒律師
同代理人
被　　　告　甲○○
被　　　告　乙○○
上列聲請人等因告訴被告等誣告案件，不服臺灣高等法院臺南分
院檢察署檢察長駁回再議之處分（95年度上聲議字第812號），
聲請交付審判，本院裁定如下：
    主  文
聲請駁回。
    理  由
一、聲請意旨略以：聲請人就被告等提出誣告告訴，係以臺南地
    方法院檢察署自身所提之理由而證明該署所為不起訴論斷已
    違其自身理由及一般經驗法則，難稱可抨，詎臺灣高等法院
    檢察署竟就此未為任何調查，亦未說明何以不採信聲請人等
    再議之理由，足證檢察機關所為不起訴及駁回再議之處分均
    不合法，且有未詳為調查之情事，詳述如下：
  (一)臺南地方法院檢察署以「．．．案外人楊震榮、陳永昇與被
    告夫妻二人並不相識，復有債務糾紛，於此情形下，被告二
    人焉肯讓陌生男子於半夜進入渠等住處？又案外人楊震榮等
    人如僅單純索債，為何趁半夜無人之際進行？是案外人等之
    行徑已有非議之處．．．」，而稱被告等自無所謂誣告故意
    云云。然依此論斷邏輯，果若案外人楊震榮、陳永昇不應於
    半夜進入被告等住處為真（此僅為假設語氣，聲請人等仍否
    認之），則為何檢察官未曾思及「時值半夜之際，被告等因
    何等緣由，竟同意素不相識之楊震榮、陳永昇進入渠等住處
    」、「案外人楊震榮、陳永昇如進入被告等家中曾涉及不法
    （此僅為假設語氣），則為何無任何其他被告等鄰居，聽聞
    此等情事」。可見被告等所述，他人教唆傷害一節，確有違
    常情，檢察機關就此故意視若未睹，僅憑本身恣意而稱「他
    人不應於半夜進入他人家中」云云，率為不起訴處分，所認
    自非論斷有據，亦難稱合法有理。實則，被告甲○○係知自
    身已涉詐欺，方取得案外人陣線石材之石材，自知理虧而同
    意案外人楊震榮、陳永昇於半夜進入自己家中交涉付款事宜
    ，否則，自常理以觀，又有何人願於半夜，讓陌生人進入家
    中？甚或係「自己已遭他人威脅後」，再同意陌生人進入家
    中？檢察官不起訴處分書疏未能論及此，所為認事用法，確
    難稱合法，要為照然。
  (二)原不起訴處分書及駁回再議處分書對此竟無任何進一步調查
    ，諸如：「再次傳喚被告甲○○到案說明，自己為何願意於
    先遭他人恐嚇後，又同意所謂『恐嚇之人』所委託之人於半
    夜進入自己家中」，更甚者，於聲請人等提出告訴並曾經出
    庭作證期間，亦未見被告等曾出庭應訊，則檢察官如何能憑
    僅有之卷證，認定被告等所為誣告告訴部分，並非全然出於
    憑空捏造，凡此均足證檢察機關就全案確未有能善盡調查之
    處，且檢察機關亦未敘明不為調查之理由，顯見不起訴處分
    及駁回再議處分並不合法，不僅該等檢察機關所為論斷，與
    告訴人指訴之犯罪事實不相符，依現有卷證資料，實更已足
    證不起訴論斷已有重大錯誤。
  (三)檢察機關僅以「被告甲○○曾提出驗傷證明書」等，即為不
    起訴處分，卻未就該等驗傷證明與被告二人等自相矛盾之證
    詞間，是否可為充分之相互證明一節，充分調查，依此等卷
    證資料，足證檢察機關就被告等誣告犯行有未盡調查之情事
    。且果若被告等人於半夜三更，突然於家中被毆，被告等對
    事發過程，當記憶甚深，然被告二人對「究係何人先動手」
    等單純事發經過，所為證詞竟完全不同。再者，被告等雖提
    出驗傷診斷證明書，然就該驗傷證明書內容、受傷時間、驗
    傷日期等，皆未能加以說明，被告等所為之指述本即不可採
    ，審諸被告等對案發經過亦有種種交代未清之處，則該等驗
    傷證明書與被告二人等自相矛盾之證詞間，是否可為充分之
    相互證明，當亦需檢察機關為充分之調查，詎檢察機關均未
    詳為調查，所為處分自難稱合法有理。為此聲請交付審判。
二、按告訴人不服上級法院檢察署檢察長或檢察總長認再議為無
    理由而駁回之處分者，得於接受處分書後十日內委任律師提
    出理由狀，向該管第一審法院聲請交付審判，刑事訴訟法第
    二百五十八條之一第一項定有明文。經查：聲請人二人以被
    告等涉犯誣告罪，向臺灣臺南地方法院檢察署檢察官提出告
    訴，經該檢察署檢察官偵查後，於九十五年七月二十三日以
    九十五年度偵字第一一一二四、一一一二五號為不起訴處分
    ，聲請人等不服聲請再議，經臺灣高等法院臺南分院檢察署
    檢察長認原不起訴處分就誣告部分所為處分並無不當，聲請
    人聲請再議無理由，於九十五年九月二十七日以九十五年度
    上聲議字第八一二號處分書駁回再議之聲請，聲請人丙○○
    於九十五年十月二日收受處分書，送達予聲請人丁○○之處
    分書，於九十五年十月四日寄存於丁○○戶籍所在地之警察
    機關（依法應自九十五年十月十四日始生送達效力），聲請
    人丙○○於收受達後十日內，聲請人丁○○於送達發生效力
    前，即委任律師於九十五年十月十三日向本院聲請交付審判
    ，此有臺灣臺南地方法院檢察署九十五年度偵字第一一一二
    四、一一一二五號不起訴處分書、臺灣高等法院臺南分院檢
    察署九十五年度上聲議字第八一二號處分書、送達證明及交
    付審判聲請狀附卷可稽，因認本件聲請交付審判於程序上已
    符合規定。
三、再按法院認為交付審判之聲請不合法或無理由者，應駁回之
    ，刑事訴訟法第二百五十八條之三第二項前段定有明文。又
    法院於審查交付審判之聲請有無理由時，除認為告訴人所指
    摘不利被告之事證未經檢察機關詳為調查或斟酌，或不起訴
    處分書所載理由違背經驗法則、論理法則或其他證據法則，
    否則，不宜率予交付審判，法院辦理刑事訴訟案件應行注意
    事項第一百三十四條可資參照。經查：
  (一)聲請人等指訴(1)被告甲○○涉嫌於九十四年八月二日向臺南
    市警察局第五分局公園派出所警員誣指，聲請人二人於九十
    四年五月下旬，分別以電話恫嚇被告稱：「你債務若不處理
    ，就準備穿防彈衣」、「你債務若沒有處理，要斷你一隻手
    、一隻腳等語」，(2)被告甲○○、乙○○共同誣指被告二人
    於九十四年七月二十六日凌晨一時許，教唆案外人楊震榮、
    陳永昇前往被告住處，傷害及恐嚇犯行聲請人二人，並限制
    被告二人自由等情，原檢察機關係以：(1)依被告甲○○提出
    之0000000000號行動電話於九十四年七月份之通話明細，足
    證聲請人丙○○、丁○○與被告甲○○之間確曾有電話聯繫
    。
    (2)由聲請人二人均自承與被告甲○○間有債務糾葛，且聲請
    人丁○○又自承：打電話向被告甲○○催討債務時，因甲○○避不見面，以致在言詞上有情緒反應，至於有無出言恐嚇
    ，則不復記憶等語，足認聲請人催討債務時，態度不佳。
    (3)由案外人楊震榮、陳永昇均自承：九十四年七月二十六日
    凌晨一時許，應丁○○之邀，前往甲○○、乙○○住處商討
    債務，並以電話與丁○○聯絡等語，衡諸常情，楊震榮及陳
    永昇與被告二人並不相識，復有債務糾紛，被告二人何以願
    同意陌生人於半夜進入住處，且楊震榮等人如僅單純索債，
    何以趁半夜時分進行，足認案外人楊震榮、陳永昇之行徑有
    可議之處。(4)再參以被告甲○○提出之驗傷診斷證明書，足
    認被告二人指訴遭恐嚇等，並非完全出於憑空捏造。(5)至於
    被告二人另案告訴聲請人等涉嫌教唆傷害及恐嚇等罪，檢察
    官雖因乙○○證述先後不一，故不採為不利於楊震榮及陳永
    昇之證據，且又因缺乏積極證據證明聲請人二人有任何教唆
    傷害、恐嚇等犯行，而予聲請人二人為不起訴處分，然尚難
    因此即認定被告二人所告訴之事實出於虛構等理由，並參照
    最高法院四十三年台上字第二五一號及四十四年台上字第八
    九二號判例揭諸之意旨「誣告罪之成立，須其申告內容完全
    出於憑空捏造，若所告尚非全然無因，衹因缺乏積極證明致
    被誣告人不受訴追處罰者尚難遽以誣告論罪」、「若有出於
    誤會或懷疑有此事實而為申告，以致不能證明其所訴之事實
    為真實，縱被訴人不負刑責，而告訴人本缺乏誣告之故意，
    亦難成立誣告罪名」，而為被告二人犯罪嫌疑不足。
  (二)檢察機關依卷附之行動電話通話明細表、驗傷診斷證明、聲
    請人二人所述，並參諸案外人楊震榮及陳永昇半夜前往索債
    之行徑，綜合判斷後，認被告二人指稱遭恐嚇、傷害等情，
    非全然出於虛構，且依楊震榮二人供稱商討債務係應丁○○
    之邀，過程中又曾以電話與丁○○聯絡等語，依常理不免令
    人懷疑案外人楊震榮及陳永昇之行為，與聲請人二人有關，
    因認被告二人另案告訴聲請人犯傷害及恐嚇等罪，尚非全然
    無因，且認縱無法提出充足之證據，或因出於懷疑，而不能
    證明所訴事實為真，亦難以誣告罪相繩。所為判斷，已詳為
    敘述所憑之理由，且從形式上觀察與經驗法則、論理法則或
    其他證據法則亦無相違之處。
  (三)聲請意旨雖指摘：檢察官以案外人楊震榮二人於半夜進入甲○○及乙○○住處之行為可議，據此而認定被告等無所謂誣
    告故意，此一邏輯推理與法相違等情，然如前述，檢察官係
    綜觀卷內人證及物證，認定被告二人所述並非完全出於杜撰
    ，故無法遽認被告二人犯誣告罪，並非僅以單一理由為判斷
    基準。
  (四)聲請意旨雖另指摘：檢察官為何未思及「時值半夜之際，被
    告等因何等緣由，竟同意素不相識之楊震榮、陳永昇進入渠
    等住處」、「案外人楊震榮、陳永昇如進入被告等家中曾涉
    及不法（此僅為假設語氣），則為何無任何其他被告等鄰居
    ，聽聞此等情事」等情，然不論有無思及「時值半夜之際，
    被告等因何等緣由，竟同意素不相識之楊震榮、陳永昇進入
    渠等住處」，僅依卷附之行動電話通話明細表、驗傷診斷證
    明、聲請人二人及案外人楊震榮、陳永昇等人所述及所為，
    已足以動搖聲請人對被告二人之指訴，而使人心生被告等人
    所稱，尚非全然無憑之疑義，是此部分檢察官縱未慮及，亦
    不影響原認定之結果。又不起訴及駁回再議處分書雖未敘明
    ，被告之鄰居為何未聽聞案外人楊震榮等人進入被告家中時
    ，有無發生不法情事等情，惟偵查中不論聲請人或被告均未
    就此爭點聲請傳訊證人，而檢察官在未明瞭鄰居有無何人可
    能目睹事發經過前，亦不宜將被告所有鄰居逐一傳喚到庭，
    是在未為調查前，檢察官自無法得知「案外人楊震榮、陳永
    昇如進入被告等家中曾涉及不法（此僅為假設語氣），則為
    何無任何其他被告等鄰居，聽聞此等情事」此一結論。聲請
    人不查，指稱檢察官漏未思及此點，論斷邏輯違經驗法則等
    情，顯為誤指。
  (五)聲請意旨雖又指摘：檢察機關為何未思及「果若聲請人丁○○於委託他人索債前即有恐嚇行徑（此僅為假設語氣，聲請
    人等仍否認之），則被告等又如何能於所謂『被聲請人等電
    話恐嚇』後，再同意素不相識之楊震榮、陳永昇於半進入自
    己住處」，僅憑本自恣意而稱「他人不應於半夜進入他人家
    中」，即率為不起訴處分等情，惟如前述，檢察機關並非憑
    單一理由即予被告二人不起訴處分，而係綜合考量相關人證
    、書證，認被告二人所涉誣告嫌疑，尚未達起訴標準，並非
    聲請人所指係率為不起訴，是聲請人指摘處分書論斷失據，
    與法相違，實乃有所誤解。
  (六)聲請意旨雖再指摘：檢察官未再傳喚被告等說明，為何同意
    施加恐嚇之人所委託之第三人於半夜進入家中，且未就被告
    二人提出之診斷證明書與被告二人自相矛盾之證詞，為充分
    調查，有未善盡調查之處等情云云。然檢察官於另案偵查中
    （即聲請人對被告甲○○提出詐欺告訴案），已傳喚過被告
    二人，至於是否命聲請人與被告二人同時在庭，此為檢察官
    偵查指揮之權限，並不因雙方未曾同時到庭，即認定違法。
    且聲請人於偵查中應訊時未同時見被告二人在庭，並未等同
    被告二人從未經檢察官傳訊，聲請人此部分所指顯然失據。
    而檢察官已傳喚過被告二人，自當無從於處分書中敘明不為
    調查之理由。又檢察官係於行調查後，認被告二人說詞不一
    ，故未採為不利於聲請人等及案外人楊震榮、陳永昇不利之
    證據，是不論檢察官有無對驗傷診斷書之內容、受傷時間、
    驗傷日期等問題訊問過被告，均與檢察官認定被告二人之說
    詞不足以遽為採信之結果毫無影響。
  (七)綜上所述，聲請人所述理由均尚未達准予交付審判之標準。
    聲請人雖一再認被告二人對聲請人等所提告訴已獲不起訴處
    分，被告二人即為誣告，然參照最高法院五十九年台上字第
    五八一號判例揭諸意旨「告訴人所訴事實，不能證明其係實
    在，對於被訴人為不起訴處分確定者，是否構成誣告罪，尚
    應就其有無虛構誣告之故意以為斷，並非當然可以誣告罪相
    繩」，顯見並非被告二人所提告訴經不起訴後，即可等同視
 　 為被告二人犯誣告罪，仍有可能因證據不足，致原先告訴之
    本罪及誣告罪均不起訴。本案誣告部分，經檢察官調查後，
    認被告二人嫌疑不足而予被告二誣告罪不起訴處分，及駁回
    聲請人再議之聲請，於法俱無不合，聲請人聲請交付審判為
    無理由，應予駁回。
四、依刑事訴訟法第二百五十八條之三第二項前段，裁定如主文
    。
中　　華　　民　　國　  96　　年 　  1　　月　  11  　日
　　　　　　　　　刑事第三庭    審判長法　官  鄧希賢
　                                    法  官  張銘晃
                                      法  官  包梅真
以上正本證明與原本無異。
不得抗告。
  　　　　　　　　　　　　　　　　　　書記官  張富
中　　華　　民　　國　　96　　年　　1 　　月　　12　　日
